臺灣嘉義地方法院刑事判決
111年度易字第251號
公  訴  人  臺灣嘉義地方檢察署檢察官
被      告  黃莑竣


                    （另案於法務部○○○○○○○○強制戒治中）
上列被告因竊盜案件，經檢察官提起公訴(111年度偵字第2241號
)，本院判決如下：
    主  文
黃莑竣共同犯竊盜罪，處有期徒刑伍月，如易科罰金，以新臺幣
壹仟元折算壹日。未扣案之犯罪所得電纜線壹捆沒收，如全部或
一部不能沒收或不宜執行沒收時，追徵其價額。
    犯 罪 事 實
一、黃莑竣、林仰修(另經本院審理中)共同意圖為自己不法所有
    之犯意，基於竊盜之犯意聯絡，由黃莑竣駕駛車牌號碼000-
    0000號自用小客車、林仰修駕駛車牌號碼000-0000號自用小
    客車，於民國110年10月初間某日，前往址設嘉義縣○○鄉○○
    村○○○○0號之台糖公司精農事業部南靖蘭場(下稱系爭蘭場)
    ，由林仰修把風、黃莑竣接續徒手搬運竊取溫室內之電纜線
    2捆得逞。嗣因南靖蘭場場長柳名奮發覺電纜線遭竊而報警
    處理，經警方調閱監視器畫面，循線查獲上情。
二、案經柳名奮訴由嘉義縣警察局水上分局報告臺灣嘉義地方檢
    察署檢察官偵查起訴。
    理  由
一、本判決認定事實所引用之被告以外之人於審判外之言詞或書
    面陳述等供述證據，因當事人均對證據能力方面表示同意作
    為證據，而本院審酌各該證據作成時之情況，核無違法不當
    或證明力明顯過低之瑕疵，亦認以之作為證據應屬適當，是
    依刑事訴訟法第159條之5第1項之規定，認均有證據能力。
    至其餘資以認定被告犯罪事實之非供述證據(詳後述)，亦查
    無違反法定程序取得之情形，依刑事訴訟法第158條之4反面
    規定，亦具證據能力，合先敘明。
二、認定犯罪事實之證據及理由：
(一)前揭犯罪事實，業據被告黃莑竣於警詢、偵查中及本院審理
    時均坦承不諱(見警卷第1至3頁；偵卷第89至95頁；本院卷
    第83頁)，並經告訴人柳名奮於警詢中指訴歷歷(見警卷第4
    至7頁)，核與證人即同案被告林仰修於偵查中證述之情節大
    致相符(見偵卷第127至133頁)，復有偵查報告、內政部警政
    署刑事警察局111年1月3日刑生字第0000000000000號鑑定書
    、通聯調閱查詢單各1份、監視器錄影翻拍照片22張、現場
    照片44張附卷可稽(見警卷第12至18頁、第21至23頁、第30
    至49頁、第54至86頁)，足證被告任意性自白與事實相符，
    得採為認定事實之證據。
(二)按共同實施犯罪行為為共同正犯構成要件之一。所謂共同實
    施，雖不以參與全部犯罪行為為限，要必分擔實施一部分，
    始得為共同正犯(最高法院46年台上字第1304號判例要旨參
    照)。查被告黃莑竣與同案被告林仰修共同於系爭蘭場內竊
    取2捆電纜線，由被告黃莑竣搬運電纜線上車，同案被告林
    仰修則於一旁負責把風，足認其等2人間具有竊盜犯行之行
    為分擔及犯意聯絡。綜上所述，本案事證明確，被告前揭犯
    行已堪認定，應依法論科。
三、論罪科刑：
(一)核被告所為，係犯刑法第320條第1項之竊盜罪；公訴意旨雖
    認被告竊取本案電纜線之犯行該當攜帶兇器竊盜罪，而查，
    此部分並無證據顯示系爭蘭場之溫室內電纜線確由被告所剪
    斷綑綁，被告亦堅詞否認其曾使用任何工具行竊，依罪證有
    疑惟利被告原則，尚難逕予認定被告涉犯本案時曾攜帶客觀
    上具有危險性之兇器，而依刑法第321條第1項第3款攜帶兇
    器加重竊盜罪相繩，公訴意旨尚有未洽，惟起訴事實相同，
    爰依法變更起訴法條，併與敘明。又被告與同案被告林仰修
    就本案竊盜犯行間，有犯意聯絡及行為分擔，應依刑法第28
    條規定，論以共同正犯。又被告接續竊取電纜線之行為，係
    基於單一犯罪決意，在密接時空實施，持續侵害相同法益，
    各次行為之獨立性甚薄弱，應包括於一行為予以評價，為接
    續犯，僅論以1個竊盜罪。
(二)按法院於審酌被告是否適用累犯規定而加重其刑時，訴訟程
    序上應先由檢察官就前階段被告構成累犯之事實，以及後階
    段應加重其刑之事項，主張並具體指出證明方法後，法院才
    需進行調查與辯論程序，而作為是否加重其刑之裁判基礎。
    前階段構成累犯事實為檢察官之實質舉證責任，後階段加重
    量刑事項為檢察官之說明責任，均應由檢察官分別負主張及
    具體指出證明方法之責。倘檢察官未主張或具體指出證明方
    法時，可認檢察官並不認為被告構成累犯或有加重其刑予以
    延長矯正其惡性此一特別預防之必要，且為貫徹舉證責任之
    危險結果所當然，是法院不予調查，而未論以累犯或依累犯
    規定加重其刑，即難謂有應調查而不予調查之違法。查本案
    檢察官未就被告構成累犯與否及是否加重其刑實質舉證並說
    明之(檢察官單純提出被告前案紀錄表，尚難認已具體指出
    證明方法而謂盡其實質舉證責任)，本院自毋庸對被告是否
    構成累犯加重事由進行調查及認定(將另於量刑審酌)。　　
(三)爰審酌被告為思慮、心智成熟之人，竟未經過所有人同意，
    而擅自進入系爭蘭場拾取現場之電纜線，對他人財產權益未
    加尊重，其行為當值非議，並斟酌其前科素行狀況(前曾因
    肇事逃逸案件，經臺灣臺南地方法院104年度審交訴字第23
    號判決判處有期徒刑1年，緩刑3年，嗣緩刑經撤銷，被告入
    監執行，甫於108年5月16日執行完畢)，有臺灣高等法院被
    告前案紀錄表可查，兼衡被告尚未與告訴人和解、犯後坦承
    犯行之態度、犯罪動機、所為竊盜之手段尚稱和平、竊取之
    財物價值較高等節，暨被告於本院審理中自陳：1.入監前從
    事土水業，2.國中畢業之智識程度，3.未婚、無小孩、入監
    前與父母、兄弟同居之家庭生活狀況及4.入監前月薪新臺幣
    (下同)2萬8,000元、無人須扶養之經濟狀況(見本院卷第87
    頁)等一切情狀，量處如主文所示之刑，並諭知易科罰金之
    折算標準。
(四)按犯罪所得，屬於犯罪行為人者，沒收之；第一項及第二項
    之犯罪所得，包括違法行為所得、其變得之物或財產上利益
    及其孳息，刑法第38條之1第1項前段、第4項分別定有明文
    。又本於「任何人都不能坐享或保有犯罪所得或犯罪所生利
    益」之理念，依照上開規定，犯罪所得包括違法行為所得、
    其變得之物或財產上利益及其孳息，違法行為所得與轉換而
    得之物，二者實屬同一，應擇一價值較高者沒收，以貫徹前
    揭理念。經查，被告於本院審理中供稱：我們偷到的電纜線
    是很細的、黑色外皮那種，大概2至3捆，由我跟林仰修平均
    分配所得，我們後來拿去變賣，賣的人說1公斤算150元，我
    們總共獲得3500元等語(見本院卷第78頁)。對照告訴人於本
    院審理中陳稱：黑色外皮、最細線徑14MM平方的電纜線，1
    公尺計價50元等語(見本院卷第78頁)。佐以14MM平方電纜線
    1公尺約0.203公斤，有告訴人陳報狀1紙存卷可參(見本院卷
    第99頁)。可知被告違法行為所竊得之電纜線，價值高於其
    與共犯林仰修事後變賣所得，是本案應擇價值較高者即原物
    宣告沒收，應依法就被告竊得並實際分得之電纜線1捆諭知
    沒收，然因未扣案，如全部或一部不能沒收或不宜執行沒收
    時，追徵其價額。　　
四、不另為無罪諭知部分
(一)公訴意旨另以：除上開犯罪事實欄認定有罪部分，被告黃莑
    竣亦於上開時、地，接續竊取其餘起訴書所載之系爭蘭場溫
    室內電纜線等語。
(二)按犯罪事實應依證據認定之，無證據不得認定其犯罪事實；
    不能證明被告犯罪者，應諭知無罪之判決，刑事訴訟法第15
    4條第2項、第301條第1項分別定有明文。次按認定不利於被
    告之事實，須依積極證據，苟積極證據不足為不利於被告事
    實之認定，即應為有利於被告之認定，更不必有何有利之證
    據(最高法院30年上字第816號判例意旨參照)。
(三)此部分業據被告及同案被告林仰修均自始至終堅詞否認，僅
    有告訴人之指訴為證，除此之外，即無其他確切證據足示被
    告及同案被告林仰修曾涉有此部分犯行。而按被害人、告訴
    人係以使被告受刑事訴追為目的，是其陳述是否與事實相符
    ，仍應調查其他證據以資審認(最高法院52年台上字第1300
    號判例要旨參照)；實係因該等證人或因有利害關係，本質
    上存有較大之虛偽危險性，為擔保其真實性，即應調查其他
    必要之證據(最高法院101年度台上字第6199號判決要旨參照
    )。是以，若僅有告訴人之單一指述，尚難就犯罪事實形成
    確信，至卷內雖有路口監視器畫面翻拍照片、系爭蘭場員工
    之證詞等證據，然僅可佐證被告曾於上開時間出沒於案發現
    場附近、系爭蘭場內溫室曾遭不明人士入侵等情，尚無從證
    明該等財物係何人所竊取，自不足以因此使一般人對其陳述
    無合理之懷疑存在，尚非可為告訴人指訴被告此部分犯罪事
    實之補強證據。是以，起訴書所舉之證據，尚無從令本院對
    於被告此部分涉犯攜帶兇器竊盜罪形成毫無合理懷疑之確信
    心證，不足認定被告有上開犯罪嫌疑，原應就此部分為無罪
    之諭知，惟公訴意旨認此部分如成立犯罪，與被告前揭業經
    本院論罪科刑之犯行部分具有接續犯之實質上一罪關係，爰
    不另為無罪之諭知。
據上論斷，應依刑事訴訟法第299條第1項前段、第300條，刑法
第28條、第320條第1項、第41條第1項前段、第38條之1第1項前
段、第3項，刑法施行法第1條之1第1項，判決如主文。
本案經檢察官呂雅純提起公訴，檢察官林津鋒到庭執行職務。
中　　華　　民　　國　　111 　年　　6 　　月　　30　　日
                  刑事第五庭    法　官　余珈瑢
以上正本證明與原本無異。
如不服本判決應於收受判決後20日內向本院提出上訴書狀，並應
敘述具體理由；其未敘述上訴理由者，應於上訴期間屆滿後20日
內向本院補提理由書（均須按他造當事人之人數附繕本）「切勿
逕送上級法院」。告訴人或被害人如對於本判決不服者，應具備
理由請求檢察官上訴，其上訴期間之計算係以檢察官收受判決正
本之日期為準。
中　　華　　民　　國　　111 　年　　6 　　月　　30　　日

                                書記官  賴心瑜
附錄本案論罪法條:
刑法第320條第1項。
意圖為自己或第三人不法之所有，而竊取他人之動產者，為竊盜
罪，處5年以下有期徒刑、拘役或50萬元以下罰金。